臺灣高等法院民事判決　　　　　　　　　 94年度上字第408號
上　訴　人　乙○○
　　　　　　甲○○
　　　　　　丙○○
被　上訴人　中華郵政股份有限公司
法定代理人　許仁壽
訴訟代理人　楊家宜
　　　　　　曹祥利
上列當事人間債務人異議之訴事件，上訴人對於中華民國94年 3
月11日臺灣基隆地方法院94年度訴字第21號第一審判決提起上訴
，經本院於94年 7月20日言詞辯論終結，判決如下：
    主      文
上訴駁回。
第二審訴訟費用由上訴人負擔。
    事實及理由
一、本件上訴人主張：被上訴人以本院90年度上易字第 592號民
    事確定判決為執行名義，聲請原法院民事執行處以93年度執
    字第7780號強制執行在案，命上訴人將門牌號碼基隆市○○
    路22號之房屋（下稱系爭房屋）遷讓交還被上訴人。惟兩造
    間關於系爭房屋上訴人究係配住或使用借貸性質，皆應由國
    有財產局依法裁定，且被上訴人為民營公司，非屬得使用系
    爭房屋所占用國有土地之管理機關，況被上訴人並未繳納稅
    金，亦不得向上訴人收取宿舍使用費。是原確定判決顯有未
    當，被上訴人不得聲請強制執行，已進行之執行程序應予撤
    銷，為此提起本訴，並聲明：被上訴人不許依本院90年度上
    易字第 592號民事判決為執行名義就系爭房屋對上訴人聲請
    強制執行。
二、被上訴人則以：上訴人提起本件債務人異議之訴，所持理由
    ，均在指摘執行名義即本院90年度上易字第 592號判決違法
    及不當，且其主張之事實均發生於該案訴訟言詞辯論終結前
    ，核與債務人異議之訴之要件不合，上訴人既無消滅或妨礙
    債權人請求之事由，依法即應依執行名義遷讓系爭房屋等語
    ，資為抗辯，並聲明：駁回上訴人之上訴。
三、原審駁回上訴人本件請求，上訴人聲明不服，求為廢棄原判
    決，並判決如上述之聲明。被上訴人則求為駁回上訴。
四、按執行名義成立後，如有消滅或妨礙債權人請求之事由發生
    ，債務人得於強制執行程序終結前，向執行法院對債權人提
    起異議之訴。如以裁判為執行名義時，其為異議原因之事實
    發生在前訴訟言詞辯論終結後者，亦得主張之；強制執行法
    第十四條第一項定有明文。又強制執行法第十四條後段所謂
    發生於前訴訟言詞辯論終結後之異議原因事實，仍須在實體
    法上足以使依為執行名義之判決所命履行之請求向後歸於消
    滅或罹於不能行使之障礙，始足當之，若純以事實審言詞辯
    論終結前所未提出之攻擊防禦方法，指摘債權人之請求自始
    不當，仍不得執以訴請撤銷強制執行程序；最高法院84年臺
    上字第 316號判決要旨亦可資參照。經查：本件上訴人上開
    主張各節，均在指摘執行名義即本院90年度上易字第 592號
    判決如何違法及不當，且均發生於該案訴訟言詞辯論終結前
    ，而非主張「執行名義成立後，有消滅或妨礙債權人請求之
    事由發生」，揆諸上引法條及判決意旨，其提起本件債務人
    異議之訴，顯無理由，應予駁回。原審為上訴人敗訴之判決
    ，於法並無不合。上訴意旨仍執陳詞指摘原判決不當，求予
    廢棄改判，為無理由，應予駁回。
五、據上論結，本件上訴為無理由，依法判決如主文。
中　　華　　民　　國　　94　　年　　8 　　月　　3 　　日
　　　　　　　　　民事第十三庭審判長法  官  張宗權
                                    法　官　陳忠行
　　　　　                          法　官　陳永昌
正本係照原本作成。
如不服本判決，應於收受送達後20日內向本院提出上訴書狀，其
未表明上訴理由者，應於提出上訴後20日內向本院補提理由書狀
（均須按他造當事人之人數附繕本）上訴時應提出委任律師或具
有律師資格之人之委任狀；委任有律師資格者，另應附具律師資
格證書及釋明委任人與受任人有民事訴訟法第466條之一第一項
但書或第二項（詳附註）所定關係之釋明文書影本。
中　　華　　民　　國　　94　　年　　8 　　月　　4 　　日
                                    書記官  劉美垣
附註：
民事訴訟法第四百六十六條之一（第一項、第二項）：
對於第二審判決上訴，上訴人應委任律師為訴訟代理人。但上訴
人或其他法定代理人具有律師資格者，不在此限。
上訴人之配偶、三親等內之血親、二親等內之姻親，或上訴人為
法人、中央或地方機關時，其所屬專任人員具有律師資格並經法
院認為適當者，亦得為第三審訴訟代理人。
